【裁判字號】    97,簡上,218
【裁判日期】    971017
【裁判案由】    竊盜等
【裁判全文】
臺灣高雄地方法院刑事判決             97年度簡上字第218號
上  訴  人
即  被  告    戊○○
輔  佐  人
兼選任辯護人  辛○○
上列上訴人即被告因竊盜等案件，不服本院民國97年1 月3 日96
年度簡字第7165號第一審刑事簡易判決（聲請簡易判決處刑書案
號：96年度偵字第30010 號），提起上訴，本院管轄之第二審合
議庭就竊盜及侵入住宅部分，並就公然侮辱部分依通常程序審理
，分別為第二審、第一審判決如下：
    主  文
原判決關於侵入住宅、公然侮辱部分及其定執行刑部分均撤銷。
戊○○犯侵入建築物罪，處拘役參拾日，如易科罰金，以新臺幣
壹仟元折算壹日，減為拘役拾伍日，如易科罰金，以新臺幣壹仟
元折算壹日。
戊○○被訴公然侮辱部分無罪。
其餘上訴駁回。
    事  實
一、戊○○與丙○○係同住於高雄縣鳳山市黃埔新村之鄰居，然
    因雙方曾有不快，故對彼此心生齟齬。
  (一)戊○○於民國95年9 月初某日，意圖為自己不法所有，在丙○○位於高雄縣鳳山市黃埔新村東二橫巷143 號（聲請簡易
    判決處刑書誤載為142 號）住家前，徒手竊取丙○○所有置
    於該處之狗飼料1 包。嗣因丙○○發現狗飼料遭竊，與其姊
    丁○○及鄰居己○○共同至黃埔新村自治會會長甲○○處調
    閱該社區監視錄影畫面，始悉上情。
  (二)戊○○因丙○○指其竊取狗飼料而心生不滿，於96年4 月初
    某日下午某時，基於侵入建築物之犯意，未經丙○○之許可
    亦無正當理由，即擅自進入丙○○位於高雄縣鳳山市黃埔新
    村142 號理髮店內，經丙○○要求其離去後仍不肯離去。嗣
    經丙○○報警，警方至現場處理後始行離去。
二、案經丙○○訴由臺灣高雄地方法院檢察署檢察官偵查起訴。
    理  由
壹、證據能力方面：
    按被告以外之人於偵查中向檢察官所為陳述，除顯有不可信
    之情況者外，得為證據，同法第159 條之1 第2 項定有明文
    。證人丁○○、丙○○、己○○於檢察官偵查中所為之陳述
    ，業經具結而為證述，且查無檢察官在偵查時有不法取供之
    情形，而證人丁○○、丙○○、己○○亦經本院行交互詰問
    程序，被告之對質詰問權已獲得保障，依上說明，證人丁○○、丙○○、己○○於偵查中之證詞自均具有證據能力。
貳、有罪部分：
一、訊據上訴人即被告戊○○固不否認有於96年4 月初某日進入
    告訴人丙○○上址理髮店，惟矢口否認有何竊盜及侵入住宅
    犯行，辯稱：伊未於95年9 月初至告訴人家裡偷狗飼料，又
    告訴人上址地點為理髮店，是公眾得出入之場所，非私人住
    宅云云。經查：
  (一)關於竊盜部分：
  1.被告於95年9 月初某日，在告訴人位於高雄縣鳳山市黃埔新
    村東二橫巷143 號住家前，徒手竊取告訴人所有置於該處之
    狗飼料1 包之事實，業據證人即告訴人於本院證稱：伊之狗
    飼料於95年9 月某日下午不見，伊將狗飼料放在理髮店旁伊
    叔父143 號房子外面，伊要去拿狗飼料時發現不見了，伊與
    伊姐丁○○及己○○一起去自治會會長甲○○處看社區監視
    錄影帶，從錄影帶就有看到被告拿走狗飼料等語（本院簡上
    字卷第105 至106 頁），核與證人己○○於本院證述：95年
    間因告訴人說其狗飼料掉了，故伊與告訴人去自治會看錄影
    帶，從錄影畫面看到被告從丙○○家裡出來2 次，第1 次看
    到有1 台黑色轎車從馬路開過去，被告就出來到水籠頭那邊
    洗手，第2 次被告再出來時就有看到她手上有拿綠色的狗飼
    料袋子出來等語（本院簡上字卷第90頁），證人即告訴人之
    姐丁○○於本院證述：95年伊有到黃埔新村自治會去看錄影
    帶，從錄影帶畫面可以看到被告拿狗飼料的袋子，會長又重
    覆倒帶確定，後來會長就出去找被告；伊妹妹（即告訴人）
    住142 號，旁邊143 號是伊叔叔的家，但都是伊等在使用14
    3 號房子，伊看到被告從143 號的方向拿1 包狗飼料出來，
    是綠色袋子；被告從143 號過去時是空手去，被告在屋簷下
    拿；因為錄影帶看得很清楚，伊確定是狗飼料，狗飼料都是
    伊購買的，伊記得是統一牌，是綠色包裝，當時是小包裝，
    約有2 公斤等語（本院簡上字卷第97、98、100 、101 頁）
    ，及證人即黃埔新村自治會長甲○○於本院證稱：2 年前告
    訴人跟丁○○及大陸新娘有到伊處看錄影帶，告訴人說懷疑
    其狗飼料被拿走，伊請她們先確定時間後，伊再過去重新看
    ，伊從錄影帶有看到被告從一巷走出來到告訴人家屋簷下，
    後來被告離開告訴人家屋簷時，被告手上有拿1 包花花綠色
    的東西離開，那個袋子看起來約剩下四分之一左右的飼料；
    伊自己親眼看到此情形，就去找庚○○跟他說，把狗飼料還
    給人家就算了，不要搞出糾紛來等語（本院簡上字卷第95頁
    ）情節大致相符，此部分事實堪以認定。
  2.證人庚○○固於本院證稱：伊於95年11月有到自治會長那邊
    看錄影帶，有在錄影帶看到被告拿1 個東西，被告手上拿的
    東西伊認為不是狗飼料，被告從家裡出門就帶1 個包包出去
    云云（本院簡上字卷第111 頁），惟審酌證人庚○○與被告
    共同生活8 、9 年乙節，業據證人庚○○於本院證述在卷（
    本院簡上字卷第111 頁），其證述不無迴護被告之可能，而
    證人甲○○為黃埔新村自治會會長，負責管理、調解該社區
    內之糾紛，與被告及告訴人並無利害關係，立場較為中立客
    觀，其證述應無偏頗之虞，證人甲○○於本院所述上開監視
    錄影帶內容自屬可信，而證人甲○○於本院證稱：伊家裡也
    有養狗，伊時常陪伊太太去買狗飼料，被告手上所拿花花綠
    色之袋子，該包裝的確是狗飼料的袋子等語（本院簡上字卷
    第95頁），乃以其實際生活經驗為基礎所為證述，亦屬可採
    ，則證人庚○○上開證詞，難為有利於被告之認定。
  3.辯護人固辯稱此部分無監視錄影帶證明事情發生經過，並無
    積極證據證明被告有此部分犯行云云。惟查，證人甲○○於
    本院證稱：伊非故意不保存錄影帶，錄影內容在機器內保存
    之時間只有2 個星期時間，若有需要者，要自己來拷貝，因
    無人要求伊拷貝，故伊沒有特別保存等語（本院簡上字卷第
    95頁），可知上開監視錄影畫面固因未經保存而不能調查，
    然證人亦為證據方法之一種，證人甲○○、丁○○、己○○
    與證人即告訴人雖未於上開時、地當場察覺被告竊取告訴人
    之狗飼料之經過，然因其等有於事後親自目睹案發當時之監
    視錄影畫面，渠等於本院證述所見監視錄影畫面內容，並經
    辯護人、公訴人之交互詰問程序，渠等之證詞自可作為本案
    之積極證據，辯護人之上開辯解，委無足採。
  (二)關於侵入建築物部分：
  1.被告因告訴人指其竊取狗飼料而心生不滿，於96年4 月初某
    日下午某時，未經告訴人之許可亦無正當理由，即擅自進入
    告訴人經營位於高雄縣鳳山市黃埔新村東二橫巷142 號理髮
    店內，告訴人要求其離去後仍不肯離去，經告訴人報警處理
    後被告始行離去之事實，業經被告於本院供承：伊於96年有
    進入丙○○的家，時間伊不記得，因丙○○誣賴伊是小偷，
    所以才去她家等語（本院簡上字卷第115 至116 頁），核與
    證人即告訴人於本院證稱：被告於96年4 月3 日或5 日下午
    3 、4 時許跑到伊家高雄縣鳳山市黃埔新村東二橫巷142 號
    ，被告進去時，伊有要求她離開，伊有叫警察；被告不離開
    ，就在那邊一直鬧，後來警察把被告勸回去，然後被告說伊
    罵她小偷，她說除非伊下跪，否則她不會放過伊等語（本院
    簡上字卷第106 頁），及證人丁○○於本院證稱：被告有1
    次到丙○○的理髮店有發生衝突，那天在將近5 點時，伊有
    看到有2 個警察在外頭，所以伊就過去看發生什麼事情，就
    看到被告在理髮店內等語（本院簡上字卷第99頁）情形大致
    相符，此部分事實堪以認定。
  2.辯護人雖為被告辯稱：告訴人所述地址是公眾得出入之理髮
    店，與私人住宅有別云云，惟按刑法第306 條第1 項之侵入
    住居罪，以無正當理由，侵入他人住宅、建築物或附連圍繞
    之土地或船艦者，為其構成要件，一般營業場所在營業時間
    內雖均允許顧客出入其內，亦有一定之限度，茍非利用其營
    業之設備或因業務接洽等原因而無故闖入，仍應論以侵入建
    築物罪。告訴人位於高雄縣鳳山市黃埔新村東二橫巷142 號
    住處係用於經營理髮店之事實，業據證人即告訴人與證人丁○○於本院證述在卷（本院簡上字卷第99、106 頁），並有
    被告提出之該址照片1 張及告訴人提出之上址照片3 張在卷
    為佐（本院簡上字卷第25、55頁），固堪認定。惟依證人即
    告訴人於本院證稱：高雄縣鳳山市黃埔新村東二橫巷142 號
    是理髮店，不是人人都可以進入，伊之理髮店是家庭式的，
    要理髮的人才可以進來，而且伊是理男生的等語（本院簡上
    字卷第106 頁），而由被告於本院供稱其因告訴人誣賴其是
    小偷，故去告訴人家等語（本院簡上字卷第116 頁），可知
    被告進入告訴人之理髮店係為尋釁，並無正當理由，則雖被
    告進入之上址處所為理髮店而非住宅，惟被告進入告訴人之
    上址理髮店內之目的非為利用告訴人之營業設備從事消費行
    為，且被告與告訴人間前因95年9 月初告訴人之狗飼料遭竊
    之事已心生嫌隙，告訴人當無同意被告任意進入其理髮店之
    可能，被告無正當理由進入告訴人上址理髮店之事實，堪以
    認定。辯護人此項辯解，委無足採。
  3.又公訴人雖依證人即告訴人於偵查中之證述，謂被告進入告
    訴人上址住處之時間為96年4 月5 日下午2 時至3 時之間云
    云，惟被告於本院供稱：伊不記得進入告訴人家之時間等語
    （本院簡上字卷第115 頁），而證人即告訴人於本院證稱：
    被告是下午來1 次，晚上又來1 次，伊是在被告晚上來才捏
    她，是同一天發生的，不是分成兩天，入侵住宅跟伊捏被告
    的時間是同一天的事情；被告入侵伊家之時間是在96年4 月
    初，伊不確定是3 日或5 日，伊只能確定那天是星期四等語
    （本院簡上字卷第108 、109 頁），參以卷附臺灣高雄地方
    法院檢察署檢察官96年度偵字第25193 號聲請簡易判決處刑
    書所載，被告係於96年4 月3 日23時許至告訴人上址住處質
    問告訴人，而遭告訴人捏其左頰乙節（偵查卷第26頁），且
    查96年4 月5 日為星期四，則因告訴人所指被告侵入其上址
    理髮店之正確日期難以確定，故認被告無故進入告訴人上址
    理髮店之時間為96年4月初某日下午某時。
  (三)綜上，告訴人前揭指訴被告竊盜及侵入建築物等情節並非設
    詞虛構，應堪採信。本件被告僅空言否認上述犯行，其前揭
    置辯情節實難以逕信。是以，本件事證明確，被告上開竊盜
    及侵入建築物犯行堪予認定，應依法論科。
二、核被告於事實一、(一)所為，係犯刑法第320 條第1 項竊盜罪
    ，於事實一、(二)所為，係犯刑法第306 條第1 項侵入建築物
    罪。所犯上開2 罪間，犯意各別、行為互殊，應予分論併罰
    。被告行為時，均為已滿80歲之人，有其年籍資料在卷可憑
    ，均依刑法第18條第3 項規定減輕其刑。上開竊盜及侵入建
    築物之犯罪時間均在96年4 月24日前，合於中華民國九十六
    年罪犯減刑條例第2 條第1 項第3 款之減刑規定，應各減其
    宣告刑之2 分之1 。
三、上訴駁回部分：
    原審以被告所為竊盜犯行事證明確，援引刑法第320 條第1
    項、第18條第3 項、第42條第3 項，中華民國96年罪犯減刑
    條例第2 條第1 項第3 款、第4 條、第7 條，刑法施行法第
    1 條之1 規定，並審酌被告行為時已滿80歲，判處罰金新臺
    幣2000元，減為罰金新臺幣1000元，並諭知如易服勞役，以
    新臺幣1000元折算1 日之罰金易服勞役折算標準，經核認事
    用法，並無違誤。被告上訴意旨否認竊盜犯行，顯無理由，
    應予駁回。
四、撤銷改判部分：
    原審就被告所為上開事實一、(二)部分予以論罪科刑，固非無
    據，惟查：(一)被告侵入告訴人位於高雄縣鳳山市黃埔新村東
    二橫巷142 號房屋之時間應認係在96年4 月初某日下午某時
    ，原審認係在96年4 月5 日下午2 時至3 時之間，尚有未洽
    。(二)被告無故侵入之告訴人上址房屋係用於經營理髮店，已
    如前述，被告侵入之時間為下午某時，雖在該理髮店之營業
    時間內，然被告並無正當理由進入該址房屋，則被告所為應
    係侵入建築物罪，原審論以侵入住宅罪，亦有未合。從而，
    被告以其並無侵入住宅犯行為由提起上訴，指摘原判決不當
    ，雖無理由，惟原判決此部分既有前述可議之處，自應由本
    院予以撤銷改判。爰審酌被告係因與告訴人間上開被指竊取
    告訴人狗飼料之事，對告訴人心生不滿之情況下，未經允許
    擅自侵入告訴人上址理髮店之犯罪動機、目的，甚且在告訴
    人敦促其離去時，仍滯留不走，嗣經告訴人報警始行離去，
    被告犯後否認犯行、毫無悔意之態度等一切情狀，量處如主
    文第2 項所示之刑暨諭知易科罰金之折算標準。又被告上開
    侵入建築物之犯罪時間在96年4 月24日以前，合於減刑條件
    ，依中華民國九十六年罪犯減刑條例第2 條第1 項第3 款規
    定，減其宣告刑2 分之1 ，並諭知易科罰金之折算標準，以
    示懲儆。
、無罪部分：
一、聲請簡易判決處刑意旨另略以：被告戊○○於96年7 月初某
    時許，在高雄縣鳳山市黃埔新村東一巷口處，公然對丙○○
    辱罵其為「小偷」、「婊子」及「不要臉」等語，而足以貶
    損丙○○之名譽。因認被告此部分另涉犯刑法第309 條第1
    項公然侮辱罪嫌云云。
二、按犯罪事實應依證據認定之，無證據不得認定犯罪事實；不
    能證明被告犯罪者，應諭知無罪之判決，刑事訴訟法第154
    條第2 項、第301 條第1 項前段分別定有明文。又事實審法
    院對於證據之取捨，依法雖有自由判斷之權，然積極證據不
    足證明犯罪事實時，被告之抗辯或反證縱屬虛偽，仍不能以
    此資為積極證據應予採信之理由（最高法院30年上字482 號
    判例意旨參照）。再告訴人之告訴，係以使被告受刑事訴追
    為目的，是其陳述是否與事實相符，仍應調查其他證據以資
    審認（最高法院52年度台上字第1300號判例意旨參照）。
三、經查：
  (一)證人即告訴人於本院證稱：伊只要經過巷口被告就罵伊小偷
    、小偷，被告罵伊次數太多，故伊不記得時間，被告晚上11
    點多闖進來時有罵伊婊子，伊只要經過聽到被告罵小偷，被
    告罵伊很多次，次數數不清，被告是坐在西一巷口罵伊等語
    （本院簡上字卷第107 、109 頁），固與證人丁○○於偵查
    中證稱：被告有罵丙○○，從狗飼料被拿走後，她就天天罵
    告訴人小偷等語（偵查卷第12頁），並於本院證稱：被告罵
    丙○○小偷之地點是在馬路旁邊的西一巷口，時間應該在96
    年4 月之入侵民宅之前的事情，被告罵丙○○時，有些是伊
    有在丙○○旁邊伊有聽到，有些是丙○○告訴伊等語（本院
    卷簡上字第102 頁），及證人己○○於偵查中證稱：伊曾聽
    到被告罵丙○○小偷、賤人等語（偵查卷第13頁），於本院
    證稱：伊等看錄影帶回來時被告有罵丙○○，她罵三字經，
    三字經的內容伊不記得；被告有罵丙○○小偷、不要臉等語
    （本院簡上字卷第90頁）相符，惟關於被告公然罵告訴人小
    偷等語之時間、地點究竟為何乙節，證人己○○證述係在渠
    等看完錄影帶後，證人丁○○則證稱係在告訴人之95年9 月
    某日狗飼料被偷後至96年4 月之前，而證人即告訴人於本院
    亦證述被告入侵伊家之後，伊沒有注意被告有無罵伊等語（
    本院簡上字卷第110 頁），均不足認定被告有於公訴人所指
    於96年7 月初某日公然罵告訴人之情事，且證人即告訴人與
    證人丁○○均證稱被告罵告訴人之地點為高雄縣鳳山市黃埔
    新村西一巷口，亦與公訴人所指在黃埔新村東一巷口處不符
    ，佐以證人丁○○於本院證稱：西一巷口與東一巷口距離約
    有2 部小客車的距離等語（本院簡上字卷第102 頁），堪認
    黃埔新村西一巷口與東一巷口地點不同，則此部分行為尚屬
    不能證明。
  (二)此外，復查無其他積極證據足資認定被告確有於聲請簡易判
    決處刑書所指時間、地點公然侮辱之犯行，被告被訴公然侮
    辱部分尚屬不能證明。是被告上訴意旨否認此部分犯行，指
    摘原判決論罪有所不當，為有理由，應由本院將原判決此部
    分撤銷，改為諭知被告被訴公然侮辱部分無罪之判決。
四、按檢察官聲請以簡易判決處刑之案件，經法院認為有第451
    條之1 第4 項但書之情形者，應適用通常訴訟程序審判之，
    刑事訴訟法第452 條定有明文。是被告被訴公然侮辱部分經
    本院審理後，認應為無罪之諭知，而有刑事訴訟法第451 條
    之1 第4 項但書第3 款之情形，依前揭規定，除應撤銷原審
    關於該部分之判決外，應由本院逕依通常程序審理後，自為
    第一審判決，檢察官如不服該部分判決，仍得於法定上訴期
    間內，向管轄之第二審法院提起上訴，併予敘明。
據上論斷，應依刑事訴訟法第455 條之1 第1 項、第3 項、第45
2 條、第368 條、第369 條第1 項前段、第364 條、第299 條第
1 項前段、第301 條第1 項前段，刑法第306 條第1 項、第18條
第3 項、第41條第1 項前段，刑法施行法第1 條之1 ，中華民國
96年罪犯減刑條例第2 條第1 項第3 款、第7 條，判決如主文。
本案經檢察官乙○○到庭執行職務。
中    華    民    國    97    年    10    月    17    日
                  刑事第八庭  審判長法  官  李璧君
                                    法  官  曾仁勇
                                    法  官  曾鈴
以上正本證明與原本無異。
檢察官如不服本判決關於公然侮辱之部分，應於收受本判決後10
日內向本院提出上訴書狀，並應敘述具體理由，如未敘述上訴理
由者，應於上訴期間屆滿後20日內補提理由書狀於本院（均須按
他造當事人之人數附繕本）「切勿逕送上級法院」。其他部分不
得上訴。
中    華    民    國    97    年    10    月    20    日
                                    書記官  曾秀鳳
附錄本判決論罪科刑法條：
中華民國刑法第320 條第1 項
意圖為自己或第三人不法之所有，而竊取他人之動產者，為竊盜
罪，處5 年以下有期徒刑、拘役或5 百元以下罰金。
中華民國刑法第306 條第1項
無故侵入他人住宅、建築物或附連圍繞之土地或船艦者，處1 年
以下有期徒刑、拘役或3百 元以下罰金。


司法院資訊處製作；財團法人民間司法改革基金會備份。
